【裁判字號】    95,台上,1269
【裁判日期】    950316
【裁判案由】    常業詐欺
【裁判全文】
最高法院刑事判決            九十五年度台上字第一二六九號
    上  訴  人  甲○○
                        7號
    選任辯護人  許清連律師
                李錦臺律師
上列上訴人因常業詐欺案件，不服台灣高等法院高雄分院中華民
國九十四年十一月二十九日第二審更審判決（九十四年度重上更
(五)字第七三號，起訴案號：台灣高雄地方法院檢察署八十五年度
偵字第二三四五三、二三七八一、二七五０二、二八一０七、三
０一三二、三０一四０號），提起上訴，本院判決如下：
    主  文
上訴駁回。
    理  由
按刑事訴訟法第三百七十七條規定，上訴於第三審法院，非以判
決違背法令為理由，不得為之。是提起第三審上訴，應以原判決
違背法令為理由，係屬法定要件。如果上訴理由狀並未依據卷內
訴訟資料，具體指摘原判決不適用何種法則或如何適用不當，或
所指摘原判決違法情事，顯與法律規定得為第三審上訴理由之違
法情形，不相適合時，均應認其上訴為違背法律上之程式，予以
駁回。本件上訴意旨略稱：上訴人甲○○係均霖公司、燁霖公司
、川霖公司之實際負責人，代表該三家公司分別與高雄市高英聯
合診所、高英健康事業股份有限公司、知康聯合診所簽訂委託招
攬契約，受各該診所、公司委託代為招攬健康檢查，而向各該診
所、公司由所收取之檢查費按比例取得酬勞傭金，自非屬不法所
有。上訴人所屬之公司從事招攬健檢業務期間，所為組訓、傳授
招攬技倆話術及穿著應對，均屬鼓勵健康檢查之方式，亦係代各
相關診所履行招攬之行為，並非刑法所稱之詐術。況各該診所收
費後，均有實際為參加之民眾實施健康檢查，其品質更不亞於其
他醫院診所，亦無使參加民眾陷於錯誤而受任何財產上之損失，
尚與詐欺罪之構成要件不合。原判決論上訴人犯常業詐欺罪，有
適用法則不當之違法等語。
惟查原判決認定上訴人有原判決事實欄所記載之犯行，係依憑上
訴人相關供述、證人邱永豐、盧國城、蘇春茂、黃宗正、張正禮
、陳泰名、曾金祝、孫盼盼、吳淑苑、王逸夫、汪芸薇、陳酈貞
、張靜琳、張曉曦、袁惠花、胡義路、洪德明、力榮林、鄭清竣
、溫晁君、李世良、蘇淑芬之證言、卷附合約書四份及扣案如原
判決附表五所示之物品等證據，予以綜合判斷，因而撤銷第一審
關於上訴人部分之判決，改判論處上訴人共同常業詐欺罪刑，已
詳予說明其所憑之證據及其認定之理由。而以上訴人雖否認有詐
欺之犯行，辯稱：伊所經營之均霖等三家公司與高英聯合診所等
診所、醫院簽約，仲介招攬民眾赴各該醫院做全身健康檢查，其
收費較一般醫院為低，民眾又可早期發現疾病，有效治療，有益
健康，故均樂意接受，並無受騙之感覺。至公司外勤人員對外如
何招攬業務，因非由伊負責，伊不知其詳，亦未指示業務員須以
詐騙方式行之，伊無詐欺之犯行等語。然原判決綜合卷內資料說
明，上訴人係上述三家公司之實際負責人，與原判決附表三所示
醫療院所簽訂契約，代為招攬健康檢查業務後，由該公司副理級
人員曾金祝、孫盼盼等組訓外勤人員張政禮等人負責招攬健診業
務，並推由內勤公關人員先打電話向民眾誆稱係健保局人員，民
眾接受健康檢查，可獲補助等語後，再由外勤業務員冒稱護士、
醫檢師前往為民眾量血壓、驗尿後，謊稱身體狀況欠佳，亟需全
身健康檢查等情。致使受檢民眾誤信為真，而同意參加檢查並先
行繳付掛號費，其有詐欺之犯行甚明。而上述之犯罪方法，係動
員公司多數員工參與，有一定組織、系統，上訴人身為公司負責
人，縱未親自組訓業務人員，但對其公司員工以此不當手法仲介
招攬民眾參加健康檢查，實不容諉為不知。況同意參加健康檢查
之民眾，係因不具護士、醫檢師資格之人，為其量血壓或驗尿之
後，謊稱其身體狀況差，陷於錯誤才同意參加健檢而繳付掛號費
，其中不乏身體健康無做此健康檢查及支付該筆費用之必要者，
自亦不能因健康檢查對人體有益，且各簽約醫院診所均有為繳費
民眾實施檢查，或各簽約醫院、診所另收之費用比一般醫院低，
而認其無詐欺之意圖。因認上訴人否認犯罪，所辯各節，係卸責
之詞，不足採信。於理由內予以指駁。復敘明公訴人另起訴上訴
人為均霖、燁霖、川霖等三家公司負責人，各該公司於民國八十
二年八月至八十五年十月四日止經營公司登記範圍外之業務，涉
違反公司法第十五條第一項、第三項之罪嫌部分，因上訴人行為
後，公司法已於九十年十一月十二日修正公布廢止此部分之刑罰
，並於同年月十四日生效。因公訴人認此部分與前述科刑部分有
牽連犯之裁判上一罪關係，依審判不可分原則，故不另為免訴之
諭知。所為論斷，均有卷存資料可資覆按，從形式上觀察，並無
所謂違背法令之情形。上訴意旨並未依據卷內資料具體指摘原判
決有何違背法令之情形，仍執陳詞，就原判決已有調查說明之事
項，徒憑己意漫指其違法，再為事實上之爭執，難認係適法上訴
第三審之理由。本件上訴為違背法律上之程式，應予駁回。
據上論結，應依刑事訴訟法第三百九十五條前段，判決如主文。
中    華    民    國  九十五  年    三    月   十六   日
                      最高法院刑事第一庭
                          審判長法官  董  明  霈
                                法官  林  茂  雄
                                法官  張  祺  祥
                                法官  呂  永  福
                                法官  花  滿  堂
      本件正本證明與原本無異
                                      書  記  官
中    華    民    國  九十五  年    三    月  二十三  日
                                                      Ｔ


司法院資訊處製作；財團法人民間司法改革基金會備份。
